臺灣桃園地方法院刑事判決　　　　　　　　　　　　九十二年度交訴字第一一五號
　　公　訴　人　臺灣桃園地方法院檢察署檢察官
　　被　　　告　甲○○
右列被告因肇事遺棄罪等案件，經檢察官提起公訴（九十二年度偵字第一四九七四號
），經本院合議庭裁定適用簡式審判程序審理，茲判決如左：
    主  文
甲○○因過失傷害人，處有期徒刑月，如易科罰金，以佰元折算壹日；又駕駛動
力交通工具肇事，致人受傷而逃逸，處有期徒刑陸月，如易科罰金，以佰元折算壹
日。應執行有期徒刑捌月，如易科罰金，以佰元折算壹日。
    事  實
一、甲○○於民國九十二年五月三十一日晚間，駕駛車號Ｗ三—三八九八號自小客車
   （下稱系爭車輛），沿桃園縣桃園市○○路往龜山方向行駛，於同日晚上十時十
    五分許，途經復興路三五號前，本應注意行車速度，市區道路時速不得超過五十
    公里；駕駛人駕駛汽車應注意車前狀況並隨時採取必要之安全措施，且依當時係
    晴天，夜間有照明，路面狀況係鋪裝柏油、乾燥、無缺陷、無障礙物，且視距良
    好等情形，並無不能注意之情事，竟疏於注意同向道路右側正牽故障機車前行之
    乙○○，即貿然以時速六十至七十公里之速度前進，以致系爭車輛之右前車頭自
    後撞擊乙○○身體之左側，致乙○○當場倒地，而受有左踝關節（公訴人誤繕為
    右踝關節）骨折併脫臼等傷害。詎甲○○明知其駕駛系爭車輛發生車禍肇事，致
    使乙○○因此受有傷害，竟未下車查看予以救助或報警處理採取必要救護措施，
    反因擔心其於尚未取回遭監理機關吊扣汽車駕駛執照即駕駛車輛之事遭警察知，
    竟逕行駕駛系爭車輛逃離車禍現場，後經警依目擊民眾所記系爭車輛車號循線查
    獲。
二、案經乙○○訴由桃園縣警察局桃園分局報告臺灣桃園地方法院檢察署檢察官偵查
    起訴。
    理  由
一、訊據被告甲○○就右揭犯罪事實均坦承不諱，核與被害人即告訴人乙○○迭於警
    詢及偵、審中指述情節相符，並有財團法人天主教聖保祿修女會醫院診斷證明書
    、桃園縣警察局道路交通事故現場圖、調查報告表(一)、(二)、車禍現場及車損照片
    共三紙附卷可證。又按行車速度，依標誌或標線之規定，無標誌或標線者，在市
    區道路，時速不得超過五○公里；汽車行駛時，駕駛人應注意車前狀況，並隨時
    採取必要之安全措施，道路交通安全規則第九十三條第一項第一款前段、第九十
    四條第三項分別定有明文。被告甲○○駕駛自小客車自應注意遵守前揭規定，而
    事發時為晴天，夜間有照明，路面狀況係鋪裝柏油、乾燥、無缺陷、無障礙物，
    且視距良好等情形，為道路交通事故調查報告表所明載，被告並無不能注意之情
    事，卻自承疏於注意同向道路旁之被害人乙○○正牽故障機車前行，即貿然以時
    速六十至七十公里之速度前進，以致肇事，被告對於本件車禍之發生自有過失，
    且被告之過失行為與被害人乙○○所受傷害間復有相當因果關係，自應負過失責
    任。是本件事證明確，被告過失傷害及肇事逃逸犯行均堪以認定，應依法論科。
二、核被告所為係犯刑法第二百八十四條第一項之過失傷害罪、第一百八十五條之四
    之肇事遺棄罪。又被告所犯上開二罪間，犯意各別，犯行互殊，應予分論併罰。
    至被告雖自承於案發當時，其有因逾期領取前因酒後駕車案件遭吊扣之汽車駕駛
    執照，而有無照駕駛之情形。然道路交通管理處罰條例第八十六條所謂汽車駕駛
    人「無駕駛執照駕車」之規定，係指「未領有駕駛執照駕車者」而言，其中駕駛
    人於領有駕照後因違規遭吊扣，其於吊扣期間依道路交通安全規則第五十條第一
    項前段「汽車駕駛執照為駕駛汽車之許可憑證」及道路交通管理處罰條例第二十
    一條第一項第七款「汽車駕駛人駕駛執照吊扣期間駕車者，處二千元以上、四千
    元以下罰鍰，並禁止其駕駛，扣留其車輛牌照」等規定，雖亦可認為吊扣駕照期
    間內係絕對禁止該駕駛人駕車，若有駕車之情形，即屬「無照駕駛」之一種，惟
    本案車禍係於被告駕駛執照遭吊扣處分之九十年十二月十日起至九十一年十二月
    十一日止後所發生，有被告提出交通部公路局桃園監理站駕駛執照吊扣執行單一
    紙在卷可考，縱被告未依該執行單之附註，於吊扣期間期滿時，即憑前揭執行單
    領回駕照，並於其後駕駛系爭車輛以致肇事，然此應屬被告駕駛車輛未依規定攜
    帶駕駛執照之行政管理問題，難認有何於駕照吊扣期間無照駕駛之情形，是被告
    本件車禍肇事雖致被害人於傷，依法應負刑事責任，惟無須依道路交通管理處罰
    條例第八十六條加重其刑之必要，併予敘明。爰審酌被告之品行尚可、過失情節
    重大、尚為賠償被害人乙○○之損害、被害人乙○○傷後至今尚須柱杖行走，待
    痊癒後仍不能為劇烈運動，惟被告犯後自始坦承犯行等一切情狀，分別量處如主
    文所示之刑及就所犯過失傷害罪、肇事遺棄罪諭知易科罰金之折算標準，並就其
    所犯二罪間定應執行之刑及諭知易科罰金之折算標準。
三、本件被告所犯刑法第二百八十四條第一項前段過失傷害罪及第一百八十五條之四
    肇事遺棄罪，均非法定刑為死刑、無期徒刑及最輕本刑三年以上有期徒刑之罪，
    且非高等法院管轄之第一審案件，而被告已於本院審理期日中就本件被訴事實為
    有罪之陳述，經本院告知其簡式審判程序之旨，並聽取當事人之意見後，依刑事
    訴訟法第二百七十三條之一第一項之規定，裁定進行簡式審判程序，附此敘明。
據上論斷，應依刑事訴訟法第二百九十九條第一項前段、第二百七十三條之一第一項
，刑法第一百八十五條之四、第二百八十四條第一項前段、第四十一條第一項前段、
第二項、第五十一條第五款，罰金罰鍰提高標準條例第一條前段、第二條，判決如主
文。
本案經檢察官鍾和憲到庭執行職務。
中      華      民      國    九十三    年      三      月     十九     日
                              臺灣桃園地方法院刑事第八庭
                                  法  官  劉  秀  君
右正本證明與原本無異。
如不服本判決，應於判決送達後十日內向本院提出上訴狀( 應附繕本 )，上訴於臺灣
高等法院。
                                  書記官  邱  仲  騏
中      華      民      國    九十三    年      三      月     十九     日
附錄本案論罪科之法條：
中華民國刑法第一百八十五條之四：
駕駛動力交通工具肇事，致人死傷而逃逸者，處六月以上五年以下有期徒刑。
中華民國刑法第二百八十四條第一項：
(過失傷害罪)
因過失傷害人者，處六月以下有期徒刑、拘役或五百元以下罰金，致重傷者，處一年
以下有期徒刑、拘役或五百元以下罰金。
